【裁判字號】    90,台上,2992
【裁判日期】    900517
【裁判案由】    偽造文書
【裁判全文】
最高法院刑事判決                                九十年度台上字第二九九二號
    上訴人  台灣高等法院檢察署檢察官
    被  告  甲○○
右上訴人因被告偽造文書案件，不服台灣高等法院中華民國八十八年三月十八日第二
審判決（八十七年度上訴字第四二八八號，起訴案號：台灣板橋地方法院檢察署八十
四年度偵續字第一九四號），提起上訴，本院判決如左：
    主  文
上訴駁回。
    理  由
按刑事訴訟法第三百七十七條規定，上訴於第三審法院，非以判決違背法令為理由，
不得為之。是提起第三審上訴，應以原判決違背法令為理由，係屬法定要件。如果上
訴理由狀並未依據卷內訴訟資料，具體指摘原判決不適用何種法則或如何適用不當，
或所指摘原判決違法情事，顯與法律規定得為第三審上訴理由之違法情形，不相適合
時，均應認其上訴為違背法律上之程式，予以駁回。本件原判決以公訴意旨略稱：被
告甲○○為辦理其父羅俊修遺產繼承事宜，於民國八十年間某日，在不詳地點，擅於
同年六月九日所書立之切結書上，偽造共同繼承人羅守雄之署押及印文，內載若未能
提供辦理遺產事宜所需資料，應負擔賠償金等語，足以生損害於羅守雄等情。因認被
告涉有刑法第二百十條偽造私文書罪嫌。經審理結果，以上開切結書上之「羅守雄」
印文，經憲兵司令部刑事支援中心鑑定結果，確與羅守雄當庭提供之印文相符，有鑑
驗通知書附卷可稽。而羅守雄於偵查及第一審法院審理中，供稱其出國期間，為免耽
誤辦理繼承事宜，乃將印章交由蕭良保管，授權其使用，但在用印前，須經呂沐基
律師過目等語。證人蕭良復證稱伊曾將該印章交予呂沐基律師蓋用；雖證人呂沐基
對於曾否使用羅守雄之印章乙節，證稱已因時隔甚久無法記憶。但被告辦理繼承登記
期間，僅羅守雄、蕭良及呂沐基三人曾持有該印章。上開切結書上之「羅守雄」印
文，倘係羅守雄本人蓋用，固無庸論；縱為呂沐基或蕭良加蓋，亦係經羅守雄授權
為之，均非被告所偽造。參酌羅守雄八十一年四月十七日（原判決誤書為「八十七年
」）寄發之郵局存證信函、財政部台灣省北區國稅局中壢稽徵所簡便行文表，證人即
共同繼承人羅春香、羅春玉、羅春喜、羅守輝等人之證言，堪認上開切結書之內容確
為真實，且經羅守雄同意。則該切結書上關於羅守雄簽名部分，如係被告所為，亦不
足以生損害於羅守雄或其他繼承人，核與偽造文書罪之構成要件不相當，亦無其他積
極證據足證被告有偽造文書之犯行。因認不能證明被告犯罪，爰維持第一審諭知無罪
之判決，駁回檢察官在第二審之上訴，已於理由內論斷綦詳。所為論敘，俱有卷存證
據資料可資覆按，從形式上觀察，並無違背法令之情形存在。按刑法第二百十條之偽
造私文書罪，以無製作權人冒用他人名義製作私文書，且足以生損害於公眾或他人為
成立要件。本件切結書之內容及其上之「羅守雄」印文均屬真正，縱其簽名部分係被
告所為，但不足以生損害於羅守雄及其他繼承人，為原判決合法確認之事實。至羅守
雄與蕭良或呂沐基約定如何使用該印章，要屬其內部間授權範圍之問題，不能執以
對抗被告。原判決復採憑羅守雄於第一審法院所稱：「因是我們之間有約定，如有因
個人事宜或不在國內，（耽）誤辦理繼承登記事宜，應負賠償責任，所以才將印章交
蕭良保管，但蕭良在用印之前，須交給呂沐基律師過目……」等語（見原判決第
四面第七行至第十一行；並參第一審卷第一宗第七十五頁正、反面），資為有利於被
告之證明。故「耽誤辦理繼承登記，應負賠償責任」，繼承人間既「有約定」，而蕭
良在用印前，又須「呂沐基律師過目」，是羅守雄對於上開切結書之內容，即不得
謂為未經其同意。上訴意旨漫稱羅守雄授權用印之範圍，不包括耽誤辦理繼承登記應
負賠償責任之約定，被告利用不知情之蕭良、呂沐基騙蓋印章，係偽造文書之間接
正犯等語。徒就原審採證認事職權之適法行使，憑其主觀上之意見，砌詞指摘，殊難
據以辨認原判決已具備違背法令之形式。再，原判決參酌羅守雄寄發之郵局存證信函
內容及財政部台灣省北區國稅局中壢稽徵所函覆之結果，以被告辦理退稅時所附之切
結書，即係本件切結書，而為羅守雄同意簽立該切結書之論據之一；並以羅守雄所稱
申辦遺產稅之切結書與退稅之切結書兩者不同等語為不可採，已於理由內論敘翔明（
見原判決第五面第十七行至第六面第七行）。上訴意旨對於原審此項取捨證據及判斷
其證明力職權之適法行使，持己見為不同之評價，亦難謂符合第三審上訴之法定要件
。又證人羅春香等人雖未直接證明羅守雄知悉上開切結書之內容；被告於偵審中所供
切結書上之「羅守雄」印章，係何時、何地加蓋，前後雖有歧異，但於原判決綜合全
部卷證資料所為之論斷及其判決之本旨，均無影響，仍非第三審上訴之合法理由。上
訴意旨所指摘之各節，均與法律規定得為第三審上訴理由之違法情形，不相適合，其
上訴違背法律上之程式，應予駁回。
據上論結，應依刑事訴訟法第三百九十五條前段，判決如主文。
中      華      民      國     九十     年      五      月     十七     日
                              最高法院刑事第五庭
                                  審判長法官  紀  俊  乾
                                        法官  黃  正  興
                                        法官  劉  介  民
                                        法官  陳  東  誥
                                        法官  陳  世  雄
      右正本證明與原本無異
                                              書  記  官
中      華      民      國     九十     年      五      月    二十一    日


司法院資訊處製作；財團法人民間司法改革基金會備份。
